臺灣桃園地方法院刑事判決　　　　　　　　　　　　　九十年度訴字第一六八九號
　　公　訴　人　臺灣桃園地方法院檢察署檢察官
　　被　　　告　丙○○
　　選任辯護人　施小凡律師
右列被告因違反藥事法等案件，經檢察官提起公訴（九十年度偵緝字第一二四號），
本院判決如左：
    主  文
丙○○連續明知為禁藥而轉讓，累犯，處有期徒刑伍月，如易科罰金以參佰元折算壹
日。
    事  實
一、丙○○於民國八十四年五月二十六日因違反麻醉品管理條例案件經本院判處有期
    徒刑四月，如易科罰金以三百元折算一日，八十四年七月三日確定，八十四年八
    月四日易科罰金執行完畢，於八十五年五月十日因違反麻醉藥品管理條例案件經
    本院判處有期徒刑六月，如易科罰金以三百元折算一日，八十五年六月二十四日
    確定，八十五年七月二十二日執行完畢，於八十五年十二月十七日又因違反麻藥
    品管理條例案件經本院判處有期徒刑五月，如易科罰金以三百元折算一日，八十
    六年一月六日確定，八十六年三月十九日執行完畢，又於八十六年七月二日因違
    反麻醉藥品管理條例案件經本院判處有期徒刑六年（販賣化學合成麻醉藥品部分
    判處有期徒刑五年六月，非法施用化學合成麻醉藥品部分判處有期徒刑八月），
    非法施用化學合成麻醉藥品部分於八十七年一月二十二日判決確定，販賣化學合
    成麻醉藥品部分於八十九年四月二十七日判決確定，嗣並經裁定應執行有期徒刑
    五年十月確定，經送監執行，刑期起算日期為九十年二月八日，指揮書執行完畢
    日期為九十五年十二月七日，現在監執行中。丙○○明知安非他命類藥品，業經
    行政院衛生署於六十九年十二月八日以衛署藥字第三○一一二四號公告列入藥物
    藥商管理法第十六條（即現行藥事法第二十二條）所定之「禁藥」，自該日起禁
    止輸入、製造，同時自七十年六月一日起禁止販賣，嗣於七十五年七月十一日復
    以衛署藥字五九七六二七號公告一律禁止使用，行政院衛生署又於七十九年十月
    九日公告列為化學合成麻醉藥品管理，禁止非法吸用、持有、販賣、轉讓，猶基
    於概括之犯意，自八十六年十二月間某日起至八十七年四月十六日止，在桃園縣
    大園鄉果林村五鄰二三之三六號「果林計程車行）內，連續多次無償轉讓可供吸
    用數口之量之安非他命予友人甲○○（所涉施用安非他命犯行業經臺灣桃園地方
    法院檢察署檢察官不起訴處分）施用，又於八十六年十二月間某日起至八十七年
    四月十六日止，在同一地點，無償轉讓可供吸用數口之量之安非他命予友人乙○○（甲○○之姊，所涉施用安非他命犯行業經臺灣桃園地方法院檢察署檢察官不
    起訴處分）施用，又承前同一轉讓禁藥安非他命之概括犯意，連續於八十七年三
    月間三次，及於八十七年四月五日、八十七年四月七日、八十七年四月十日，先
    後六次，由甲○○先打電話至上址「果林計程車行」與丙○○聯絡確定丙○○在
    「果林計程車行」後，即前往「果林計程車行」將新台幣（下同）一千元、二千
    元或三千元不等之金錢交付予丙○○，請丙○○幫其購買安非他命，甲○○並先
    行離開車行等候消息，而丙○○則於一、二小時之後或一、二天之後在不詳處所
    向不詳姓名之人以甲○○所交付之錢購得安非他命後，再以電話通知甲○○至「
    果林計程車行」將甲○○所請託購買之安非他命，原價轉讓予甲○○施用，連續
    轉讓禁藥安非他命予甲○○、乙○○施用，嗣於八十七年四月十六日凌晨零時二
    十分許警方前往上址「果林計程車行」搜索，適甲○○在該車行丙○○平時所住
    宿休息之房間內，並自甲○○皮包內搜扣安非他命殘渣袋二個、酒精燈一個及安
    非他命吸食器一組（含玻璃球一個、過瀘器一個、吸管四支），經甲○○供出施
    用之安非他命來源因而查獲上情。
二、案經桃園縣警察局大園分局送請臺灣桃園地方法院檢察署檢察官偵查起訴。
        理  由
一、訊據被告丙○○否認有何轉讓禁藥安非他命之犯行，辯稱「：我從來沒有賣給甲○○安非他命，也沒有幫她拿過安非他命：我沒有欠過甲○○五千元，我只有向
    乙○○借過二萬元：連同被查獲當天我只和甲○○見過三次面：甲○○會說我有
    轉讓安非他命給他是因為我向乙○○借錢之後二、三天甲○○透過我朋友向我說
    ，要我把向乙○○借的錢拿給她，我沒有答應：我從來沒有拿安非他命給她們（
    指甲○○、乙○○）吸食過：」等語，經查，經查被告於八十六年十二月間起至
    八十七年四月十六日止，數次在上址「果林計程車行」無償轉讓可供吸用數口之
    量之安非他命予友人乙○○、甲○○姊妹吸用及於八十七年三月間起至八十七年
    四月十日止，連續六次將以甲○○交付請託購得之安非他命，在上址「果林計程
    車行」原價轉讓予甲○○等情，均已據同案被告甲○○於八十七年五月十二日、
    九十年八月十三日偵查、九十一年三月四日、九十一年五月二日本院調查時、證
    人乙○○於九十一年三月四日、九十一年五月二日本院調查時供述「：他（指被
    告丙○○）沒有賣給我，但有拿給我吸過：（他從何時開始拿給你吸？）八十六
    年底：只要去找他，他就拿給我吸：」（八十七年五月十二日偵查，甲○○）「
    ：我（指甲○○）有叫他（指被告丙○○）幫我拿：五次上下：我沒錢時他會請
    我吃，有時在車行：我有託他幫我拿：」（九十年八月十三日偵查，甲○○）、
    「：大概三、四次左右，我都是把錢拿到果林計程車行請丙○○幫我買，因為我
    沒有門路，我請他幫我買一千元至三千元不等的安非他命：我錢給他，他叫我回
    家等，他拿到安非他命之後再打電話給我，快的話一、二個小時他就打電話給我
    叫我過去拿，慢的話就一、二天拿：我拿到安非他命，我也會給他施用，是一起
    用：我經常去果林計程車行找他，看見他在用，我就自己拿過來用：有時他也會
    拿可供施用一次的量的安非他命給我：」（九十一年三月四日本院調查甲○○）
    、「：我（指甲○○）打電話到車行確定丙○○在的時候，我就過去車行找他，
    將二千元或三千元交給他，請他幫我買，我把錢交給之後，我就先回家等，他拿
    到後再打電話到我家通知我到車行拿，有時二、三個小時他就通知我，長的話一
    、二天，如果我沒有錢，而他有安非他命時而且他在用時，我就會拿過來用：我
    經常在他用時，拿過來用：（與你姊姊（乙○○）一起到果林計程車行的次數？
    ）沒有五次：（你與你姊姊乙○○一起到果林計程車行找丙○○做何事？）去用
    丙○○的安非他命：」（九十一年五月二日本院調查，甲○○）、「：我回大園
    娘家，也會順便去車行找丙○○聊天，他如果有安非他命的也會拿出來請我用，
    他自己也會用，八十六年底我從高雄回到桃園後。到八十七年四月十六日妹妹（
    指甲○○）抓那段期間我才比較常去果林計程車行，過去時丙○○如果有安非他
    命就會拿出來請人施用：：：」（九十一年三月四日本院調查，乙○○）、「：
    （丙○○有無請你用過安非他命？）有，去他們車行那邊聊天時，如果有在施用
    安非他命，我就自己拿過來吸用：（有無和甲○○一起到果林計程車行找丙○○
    ？）有：我（指乙○○）和妹妹（甲○○）的確有到過車行和丙○○一起施用安
    非他命，當時那段期間我和我妹妹確實有施用安非他命，我到車行第一句話就會
    問他有無安非他命，他是因為夠朋友，如果他有安非他命的話就會拿出來請我們
    用：」等語甚詳，而同案被告甲○○、就被告提供安非他命予其施用之次數、時
    間及將錢交付予被告請託其購買安非他命之次數、時間，與證人乙○○就被告提
    供安非他命予其施用次數、時間雖迭次所述略有不同，前後供詞微見瑕疵，但就
    被告確將安非他命轉讓其等施用之基本事實前後一致；又被告於本院時調查審理
    時雖一再辯稱與同案被告甲○○前後僅見三次面，與乙○○有二萬元之借款債務
    ，甲○○知悉後向其索討該二萬元借款遭拒，其事後係先將一萬元返還乙○○，
    尚欠乙○○一萬元迄今未還，而甲○○因此可能懷恨在心，而誣陷其有提供及代
    為購買安非他命予伊施用，然據被告於九十年十二月三日本院調查時所述「：我
    見過她三次面，第一次是八十六年快過舊曆年時，當時我是向她姊姊乙○○借二
    萬元時有看見她，地點是在果林村ＯＫ便利商店門口，第二次是八十七年年初時
    ，甲○○跑來找我，說向她姊姊借的錢要還給她，不要還給乙○○，第三次就是
    被抓的那一次，當時我在車行前廳看電視，警察來搜索時，把我帶到後面房間，
    就看到甲○○在裡面：」等語，被告辯稱與甲○○二人於八十七年四月十六日凌
    晨警方前去果林計程車行搜索前，未曾在果林車計程行碰面，惟查桃園縣警察局
    大園分局員警於八十七年四月十六日凌晨零時二十分許前去果林計程車行搜索時
    ，被告在外面客廳，而同案被告甲○○是在被告住宿之房間內之情，已據被告與
    甲○○於警訊時供述甚明，若被告與同案被告甲○○二人非互為熟識，同案被告
    甲○○鮮會於上開深夜時間猶在被告房間內，是被告上開二人前後僅見面三次之
    詞顯不足採，且被告於八十七年四月十六日警訊時亦坦認「：（你與甲○○是何
    種關係？識多久？有無糾紛？與她有無仇恨？）朋友關係。約認識四、五年，跟
    甲○○沒有關係沒有糾紛，沒有仇恨：」等語，又被告於右述時、地為警查獲所
    採取之尿液呈甲基安非他命反應，證人乙○○於八十七年五月十九日前往台灣桃
    園地方法院檢察署應訊經檢察官當庭諭知採集送驗之尿液經送檢驗結果亦呈甲基
    安非他命反應，而同案被告甲○○施用安非命，亦已經本院於八十七年六月十六
    日以八十七年度毒聲字第三六二號裁定送觀察勒戒，因無繼續施用毒品傾向，而
    經台灣桃園地方法院檢察署檢察官於八十七年七月二十八日以八十七年度偵字第
    五二九○號不起訴處分確定在案，均有桃園縣衛生局不法藥物尿液檢定書二紙、
    台灣桃園看守所附設觀察勒戒所於八十七年六月三十日以桃所禮衛字第五五三號
    函送之「有無繼續施用毒品傾向證明書」及不起訴處分書足稽，是知被告與同案
    被告甲○○、證人乙○○三人均有施用第二級毒品安非命甚明，而衡諸常情，被
    告與同案被告甲○○、證人乙○○均有施用安非他命之習行，且互相認識，其間
    互通安非他命之有無，應屬平常，且據被告前於警訊所述，被告與與同案被告甲○○、證人乙○○間並無何怨隙，則同案被告甲○○、證人乙○○顯無誣陷之理
    ，況同案被告甲○○、乙○○於九十一年五月二日本院調查時亦一致供稱「：我
    （甲○○）真的有和丙○○一起用過安非他命，我不知道他為何拿給我們用，他
    夠朋友的關係，才會拿出來請我們用，絕對不是金錢關係：」、「：我（指乙○○）和妹妹（甲○○）的確有到過車行和丙○○一起施用安非他命，當時那段期
    間我和我妹妹確實有施用安非他命，我到車行第一句話就會問他有無安非他命，
    他是因為夠朋友，如果他有安非他命的話就會拿出來請我們用，不是因為金錢關
    係：」等語甚詳，是被告上開辯解係卸責之詞，本件事證明確，被告犯行堪予認
    定。
二、按安非他命類藥品前業經行政院衛生署，公告自六十九年十二月八日起禁止輸入
    、製造，自七十一年六月一日起禁止販賣，為禁藥，復經該署以七十九年十月九
    日衛署藥字第九０四一四二號公告列入麻醉藥品管理條例第二條第款所定之「化
    學合成麻醉藥品」管理，同年月十一日生效，依同條例第十三條規定，不得非法
    持有、施打及吸用，從而安非他命兼具禁藥及麻醉藥品之性質，惟前揭將安非他
    命列為禁藥管理之公告並未廢止或變更，仍具禁藥之性質，且屬藥事法第二十二
    條所稱之禁藥。核被告所為，係犯藥事法第八十三條第一項之轉讓禁藥罪。查毒
    品危害防制條例業已於八十七年五月二十日經總統公布施行，已於同月二十二日
    生效，是行為人犯罪後法律已有變更，依刑法第二條第一項但書規定比較新（同
    條例第八條第二項）舊法結果，應適用有利被告之藥事法第八十三條第一項論處
    。被告轉讓前非法持有安非他命之低度行為，應為非法轉讓之高度行為所吸收，
    不另論罪。又公訴人雖未就被告自八十六年十二月間起至八十七年四月十六日止
    ，在上址「果林計程車行」，多次無償轉讓可供吸用數口之量之安非他命予友人
    甲○○施用，自八十六年十二月間起至八十七年四月十六日止，亦多次在上址「
    果林計程車行」無償轉讓可供吸用數口之量之安非他命予友人乙○○施用部分提
    起公訴，惟此部分與已起訴之轉讓禁藥安非他命部分，有連續犯之裁判上一罪關
    係，本院自得併與審判。被告連續多次轉讓安非他命之行為，時間緊接，犯罪構
    成要件相同，顯係基於概括犯意為之，為連續犯，應依刑法第五十六條規定，以
    一罪論，並加重其刑。又被告行為後，刑法第四十一條亦於九十年一月四日修正
    ，同年月十日經總統公布，已於同年月十二日生效，修正後之刑法第四十一條第
    一項前段規定：「犯最重本刑為五年以下有期徒刑以下之罪，而受六個月以下有
    期徒刑或拘役之宣告，因身體、教育、職業、家庭之關係或其他正當事由，執行
    顯有困難者，得以一元以上三元以下折算一日，易科罰金。」而比較新舊法規定
    之結果，修正後規定有利於被告，自應依刑法第二條第一項前段之規定適用裁判
    時之刑法第四十一條第一項前段之規定。被告於八十四年五月二十六日因違反麻
    醉品管理條例案件經本院判處有期徒刑四月，如易科罰金以三百元折算一日，八
    十四年七月三日確定，八十四年八月四日易科罰金執行完畢，於八十五年五月十
    日因違反麻醉藥品管理條例案件經本院判處有期徒刑六月，如易科罰金以三百元
    折算一日，八十五年六月二十四日確定，八十五年七月二十二日執行完畢，於八
    十五年十二月十七日又因違反麻藥品管理條例案件經本院判處有期徒刑五月，如
    易科罰金以三百元折算一日，八十六年一月六日確定，八十六年三月十九日執行
    完畢，有臺灣桃園地方法院檢察署刑案資料查註記錄表、臺灣高等法院被告全國
    前案紀錄表及臺灣高等法院檢察署刑案紀錄簡覆表在卷可認，五年內再犯本件有
    期徒刑以上之罪，為累犯，應依刑法第四十七條規定加重其刑，並遞加之。爰審
    酌被告有多件違反麻醉藥品管理條例前科，明知安非他命業據行政院衛生署公告
    列為禁藥，不得販賣、轉讓、持有或意圖販賣而持有之，猶數次無償轉讓予友人
    甲○○、乙○○吸用，及原價轉讓予甲○○，嚴重損及甲○○、乙○○等人之健
    康，破壞社會安全及其犯罪後態度等一切情狀，量處如主文所示之刑，並諭知易
    科罰金之折算標準，以資懲儆。
三、公訴意旨認被告丙○○基於販賣第二級毒品安非他命營利之概括犯意，於八十七
    年三月間起、同年四月五日、四月七日、四月十日，在桃園縣大園鄉果林村五鄰
    二三之三六號「果林計程車」，分別以新台幣（下同）一千元至三千元不等之價
    格，販賣第二級毒品安非他命五次予同案被告甲○○非法施用，因認被告涉犯麻
    醉藥品管理條第十三條之一第二項第一款之非法販賣化學合成麻醉藥品罪嫌。按
    犯罪事實，應依證據認定之，無證據不得推定其犯罪事實。又不能證明被告犯罪
    者，應諭知無罪之判決，刑事訴訟法第一百五十四條、第三百零一條第一項分別
    定有明文。而認定不利於被告之事實，須依積極證據，苟積極證據不足為不利於
    被告事實之認定時，即應為有利於被告之認定，更不必有何有利之證據。又刑事
    訴訟制度受「倘有懷疑，則從被告之利益為解釋」、「被告應被推定為無罪」原
    則所支配，故得為訴訟上證明者，無論為直接或間接證據，須客觀上於吾人一般
    社會生活經驗均不致有所懷疑，而達於確信之程度者，且除認定被告犯罪之外，
    無從本於同一事證為其他有利於被告之合理推斷，始可據為有罪之認定，倘其證
    明尚未達於確信之程度，而有合理可疑存在時，即難據對被告為不利之認定，換
    言之，在「法律判斷」上，即不能為被告有罪之認定。本件訊據被告丙○○否認
    有上述販賣安非他命犯行，經查同案被告甲○○於八十七年四月十六日警訊時雖
    供稱「：安非他命是向丙○○購買。我是於今年參月份開始向他購買，買過五次
    ：價錢是新台幣一、二千元不等，而四月五日、七日、十日等三日各買一次，五
    日、七日、是用新台幣二千元，而四月十日是用新台幣三千元購買，因丙○○於
    今年三月份向我借貸一萬元未歸還，所以四月十日購買的是用抵帳的，先前都是
    現金交易，我要向他購買安非命是直接打電話到果林計程車行：丙○○在車行我
    就直接去車行購買：」，惟同案被告甲○○嗣於八十七年四月十六日偵查時先則
    稱「：我沒有跟他買安他命，我去找丙○○，是因為他欠我姊姊五千元，我去找
    他要錢：」，經檢察官訊問「：警訊筆錄所言是否屬實？」，又稱「：實在跟他
    買：」（八十七年四月十六日偵查），於八十七年四月二十七日偵訊時亦稱「：
    五、六次左右，三月份開始，細節如警訊筆錄：我打電話給蘇（丙○○）：聯絡
    好後才到果林計程車行拿：」，嗣於八十七年五月十二日、九十年八月十三日偵
    查及九十一年三月四日、九十一年五月二日本院調查時則均稱「：他沒有賣給我
    ，但有拿給我吸過：：」、：我（指甲○○）有叫他（指被告丙○○）幫我拿：
    五次上下：我沒錢時他會請我吃，有時在車行：我有託他幫我拿：（錢是否交給
    蘇？）是。毒品（安非他命）他拿給我：」（九十年八月十三日偵查，甲○○）
    、「：大概三、四次左右，我都是把錢拿到果林計程車行請丙○○幫我買，因為
    我沒有門路，我請他幫我買一千元至三千元不等的安非他命：我錢給他，他叫我
    回家等，他拿到安非他命之後再打電話給我，快的話一、二個小時他就打電話給
    我叫我過去拿，慢的話就一、二天拿：我拿到安非他命，我也會給他施用，是一
    起用：我經常去果林計程車行找他，看見他在用，我就自己拿過來用：有時他也
    會拿可供施用一次的量的安非他命給我：」（九十一年三月四日本院調查甲○○
    ）、「：我（指甲○○）打電話到車行確定丙○○在的時候，我就過去車行找他
    ，將二千元或三千元交給他，請他幫我買，我把錢交給之後，我就先回家等，他
    拿到後再打電話到我家通知我到車行拿，有時二、三個小時他就通知我，長的話
  一、二天，如果我沒有錢，而他有安非他命時而且他在用時，我就會拿過來用：
    我經常在他用時，拿過來用：」（九十一年五月二日本院調查，甲○○），可見
    被告以甲○○所交付之錢購得安非他命後，直接將所購得之安非他命全部轉讓予
    甲○○施用，被告主觀上顯難有收取對價牟利之營利意圖，被告上開所為核與麻
    醉藥品管理條例第十三條之一第二項第一款之販賣化學合成麻醉藥品罪犯罪構成
    要件自不合，起訴法條容有誤會，此外，復查無其他積極事證，足認被告有公訴
    人所指上開販賣牟利之事實，自屬不能證明被告此部分之犯罪，惟此部分與原公
    訴人前經起訴審判之轉讓禁藥安非他命犯行具有連續犯之裁判上一罪關係，爰不
    另為無罪之諭知。
據上論斷，應依刑事訴訟法第二百九十九條第一項前段，藥事法第八十三條第一項，
刑法第十一條前段、第二條第一項、第五十六條、第四十一條第一項前段、第四十七
條，罰金罰鍰提高標準條例第二條，判決如主文。
本案經檢察官陳美華到庭執行職務。
中      華      民      國    九十一    年      五      月    二十四    日
                                  臺灣桃園地方法院刑事第五庭
                    法  官  林  婷  立
右正本證明與原本無異。
如不服本判決，應於判決送達後十日內向本院提出上訴狀( 應附繕本 )，上訴於
臺灣高等法院。
                                        書記官  黃  子  祝
中      華      民      國    九十一    年      六      月      三     日
附論罪科刑依據之法條：
第八十三條明知為偽藥或禁藥，而販賣、供應、調劑、運送、寄藏、牙保、轉讓或意
圖販賣而陳列者，處五年以下有期徒刑，得併科新臺幣十萬元以下罰金。
犯前項之罪，因而致人於死者，處七年以上有期徒刑，致重傷者，處一年以上七年以
下有期徒刑。
因過失犯第一項之罪者，處一年以下有期徒刑、拘役或新臺幣十萬元以下罰金。
第一項之未遂犯罰之。
